臺灣高等法院刑事判決
109年度上訴字第2357號
上  訴  人  
即  被  告  莊夢萍
選任辯護人  徐宏澤律師
            黎紹寗律師
上列上訴人因違反毒品危害防制條例案件，不服臺灣新竹地方法
院於中華民國109年4月7日所為108年度訴字第1087號第一審判決
(起訴案號：臺灣新竹地方檢察署108年度偵字第10031號、10689
號、108年度毒偵字第1818號)，提起上訴，本院判決如下：
    主  文
原判決關於莊夢萍被訴施用第一、二級毒品及定應執行刑部分撤
銷。
莊夢萍被訴施用第一、二級毒品，公訴不受理。
其他上訴駁回。
    事  實
一、莊夢萍明知甲基安非他命為毒品危害防制條例所定之第二級
    毒品，不得持有、販賣，竟基於販賣第二級毒品以營利之犯
    意，於民國108年6月6日上午9、10時許，在其當時任職於新
    竹縣○○鎮○○路0號（起訴書誤載為○○路0段0000號）之便當店
    內，交付第二級毒品甲基安非他命4公克予蕭仲偉，並當場
    先向蕭仲偉收取部分對價新臺幣（下同）1千5百元，再於翌
    (7)日由蕭仲偉轉匯其餘對價6千元至其設於中華郵政股份有
    限公司竹東郵局帳號0000000-0000000號帳戶(合計收取對價
    7千5百元)，而販賣第二級毒品甲基安非他命予蕭仲偉1次。
二、案經臺北市政府警察局刑事警察大隊報請臺灣新竹地方檢察
    署檢察官偵查起訴。
    理  由
甲、有罪(販賣第二級毒品)部分：
壹、證據能力：
　　本院認定犯罪事實所憑之供述證據及非供述證據，檢察官、
    辯護人於本院準備程序均同意作為本案證據(本院卷第102至
    105頁)，而被告經合法傳喚，於本院準備程序無正當理由未
    到庭，嗣於本院審理期日到庭，對於本院提示之各項證據資
    料均未爭執證據能力，且迄於本院言詞辯論終結前，未以言
    詞或書狀聲明異議，應認亦已同意得作為本案證據，查無證
    據足認係公務員違背法定程序所取得，亦無顯不可信或不得
    作為證據之情形，經本院於審判期日依法進行調查提示，均
    有證據能力。
貳、實體方面：　　
一、認定事實所憑之證據及理由：
　㈠訊據上訴人即被告莊夢萍固坦承於上揭時間、地點交付甲基
    安非他命4公克予蕭仲偉之事實，惟矢口否認有何販賣第二
    級毒品犯行，辯稱：我是無償提供甲基安非他命給蕭仲偉，
    並無收取對價之意思，蕭仲偉也沒有因而拿錢給我等語。
　㈡經查：
　⒈被告於108年6月6日上午9、10時許，在其當時任職之便當店
    內，交付甲基安非他命4公克予蕭仲偉之事實，已據其於本
    院審理時坦承不諱(本院卷第166頁)，核與證人蕭仲偉之證
    述相合(詳下述)，且依卷附LINE通訊畫面翻拍照片(偵10031
    卷第13頁)所示，蕭仲偉於108年6月6日有傳送訊息2則給被
    告（嗣收回），而其傳送該等訊息之目的，係在聯繫洽詢被
    告有無安非他命，嗣2人並有實際見面等情，亦據被告供明
    在卷（偵10031卷第11頁反面），並有iPhone6 Plus行動電
    話1支扣案可供佐證，及臺灣新竹地方法院108年度聲搜字第
    426號搜索票、自願受搜索同意書、臺北市政府警察局刑事
    警察大隊搜索扣押筆錄、扣押物品目錄表可稽（偵10031卷
    第3至7頁），足認被告上開自白與事實相符。至於上開便當
    店之地址，應為新竹縣○○鎮○○○路0號」，業據證人即該店負
    責人莊明書證述在卷（原審卷二第53頁），且有現場照片、
    臺北市政府警察局刑事警察大隊偵查報告可憑（他2490卷第
    20頁、原審卷一第197至198頁），起訴書記為「中興路4段1
    022號」，顯係誤載，惟無礙起訴範圍之認定，爰逕予更正
    ，附此敘明。
　⒉關於上述被告交付甲基安非他命予蕭仲偉之原因，證人蕭仲
    偉於警詢、偵訊、原審審理時，均一致證稱其係向被告付款
    購買甲基安非他命，而非被告無償提供（詳下述）。徵諸被
    告供承其與蕭仲偉僅是一般朋友關係，甫於107年底由朋友
    介紹認識等語（偵10031卷第10頁反面），難認彼此有何特
    殊情誼可言，況所交付甲基安非他命之數量達4公克，非屬
    零星微量，而有相當交易價值；參以被告所述：我每月收入
    3萬元，平常又要繳車貸等語（原審卷二第81頁），財力並
    非優渥，在此情況下，被告所辯無償提供毒品給蕭仲偉云云
    ，核與情理有違，自應以證人蕭仲偉所述為可採。此外，並
    有中華郵政股份有限公司108年10月25日儲字第1080251861
    號函附之相關帳戶交易明細（偵10031卷第87至89頁），可
    證明被告於108年6月6日交付毒品後，蕭仲偉確於翌(7)日轉
    匯6千元至被告設於中華郵政股份有限公司竹東郵局帳號000
    0000-0000000號帳戶，足以擔保證人蕭仲偉之證述屬實。
　⒊雖就本案購買甲基安非他命之數量、價額及付款方式，證人
    蕭仲偉前後所述有所出入，惟依其於108年6月11日警詢時所
    述：我與被告交易毒品之數量從4公克、8公克到半兩都有等
    語（偵10689卷第27頁），本難保無混淆之虞。觀諸其歷次
    陳述，起初於警詢時稱係向被告購買8公克，支付1萬4千元
    等語（偵10689卷第27頁、31頁）；於108年10月18日偵訊時
    稱：當天我是去找被告買8千元，我不記得是8公克或4公克
    ，也不記得是當天給錢或事後匯款，如果匯款，係以我名下
    的郵局帳戶匯至被告名下的郵局帳戶等語（他2490卷第74至
    75頁）；嗣檢察官調取相關郵局帳戶交易明細，並於108年1
    1月6日偵訊時向蕭仲偉提示後，其證稱：我買4公克，金額
    是7千5百元或8千元，當天先給被告1千5百元或2千元，隔天
    再匯款6千元給被告等語(偵10031卷第94頁)；復於原審109
    年3月17日審理時證稱：當天我向被告買4公克，我有付錢，
    我於偵訊時所述當天先給被告1千5百元或2千元，隔天再匯
    款6千元給被告等語屬實，被告交付甲基安非他命4公克的時
    間點，為108年6月6日早上9、10點左右等語（原審卷二第64
    至69頁、80頁）。其就若干交易細節固有淡忘混淆之情形，
    惟關於與被告聯絡購買，並支付對價、前往被告處取得甲基
    安非他命之指證並無不符，且其等間之款項往來，亦有上述
    帳戶交易明細可稽（偵10031卷第87至89頁），並不影響其
    係向被告付款購買甲基安非他命，而非被告無償提供之判斷
    。又依上開被告供述、相關帳戶交易明細，並採有利於被告
    之認定，應認本案被告交付甲基安非他命4公克予蕭仲偉，
    係當場先向蕭仲偉收取部分對價1千5百元，再於翌日由蕭仲
    偉轉匯其餘對價6千元至其上開郵局帳戶，而合計向蕭仲偉
    收取7千5百元。被告辯稱其係無償提供甲基安非他命給蕭仲
    偉，並無收取對價云云，為避重就輕之詞，難認可採。
　⒋按甲基安非他命為毒品危害防制條例第2條第2項第2款所定之
    第二級毒品，乃法律嚴禁之違禁物，凡持有、轉讓予他人者
    ，即足以構成犯罪，惟社會上仍不乏染有施用毒品惡習者，
    因有取得毒品之需求，致衍生非法地下交易活動，形成特殊
    之交易管道，而有一定之交易價值。考量一般交易活動本以
    追求獲利為常態，遑論毒品交易之特殊性，尤其近年來政府
    為杜絕毒品氾濫，莫不嚴厲查緝毒品犯罪，衡諸經驗法則，
    倘無特殊情形，賣方願意鋌而走險進行毒品交易，一般應係
    為求營利。否則，倘無利可圖，豈有可能甘冒犯罪遭查獲之
    風險，執意於取得毒品後，平白無故僅按成本價量交付轉讓
    之理？且販賣毒品一般均係私密進行，交易之毒品可任意分
    裝增減其分量，而每次買賣之價量亦隨時依雙方關係之深淺
    、當時之資力、需求程度及對行情之認知等因素，機動加以
    調整，故販賣毒品之利得，除經坦承犯行，或價量俱臻明確
    外，委難查得實情。是即便未能查悉販賣毒品之確切利得金
    額，但除非別有事證足認係按同一價量委買或轉售，而確未
    牟利者外，尚難執此遽認非法販賣之證據有所未足，致知過
    坦承者難辭重典，飾詞否認者反得僥倖。又販賣毒品之營利
    犯意，以著手實行時有獲取不法利益之意思即足，至於實際
    交易結果是否獲有利益，在所不問，且利益之型態亦非僅限
    於金錢一端，舉凡基於透過毒品交易擬取得價差利潤、額外
    毒品、抵償債務、互易財物等，均符合販賣毒品以營利之主
    觀構成要件。查本案固未能查悉被告交易毒品之確切利得金
    額，惟被告與蕭仲偉僅是一般朋友關係，難認彼此有何特殊
    情誼可言，已見前述，其甘冒遭查獲犯罪之風險，向毒品上
    游取得甲基安非他命後，與蕭仲偉相約進行交易，且依證人
    蕭仲偉所述，其向被告取得毒品之對價，亦與其向他人購買
    毒品之價格相當，沒有比較便宜（原審卷二第80至81頁），
    復無跡證堪認被告係按同一價量轉售，則其無憚嚴刑竣罰交
    易毒品，顯具營利意圖，始合情理。因認被告與蕭仲偉進行
    毒品買賣，確有從中營利之主觀犯意。
　⒌辯護人固辯以：①證人蕭仲偉就購買毒品之數量、價額、付款
    方式等交易細節，前後證述不一，有重大瑕疵。其於偵訊時
    改稱以匯款方式交付毒品價金，係受不當誘導；②卷附之LIN
    E通訊畫面，內容並無毒品相關暗語，不能採為本案補強證
    據。被告與蕭仲偉間有借貸關係，蕭仲偉於108年6月7日轉
    匯6千元給被告係為返還借款，其於原審審理時稱當天沒有
    給付現金，不能證明被告有收取任何毒品對價；③蕭仲偉之
    毒品來源為綽號「阿新」、「老頭」2人，疑似無法提供充
    分資料供警方追查，始嫁禍被告，以增加自己減刑之機會等
    語。惟查：①證人之陳述有部分前後不符，或相互間有所歧
    異時，究竟何者為可採，法院仍得本其自由心證予以斟酌，
    非謂一有不符，即應認其全部均為不可採信，若其基本事實
    之陳述，果與真實性無礙時，則仍非不得予以採信。查證人
    蕭仲偉就本案若干交易細節雖有淡忘混淆之情形，惟不影響
    其基本事實之憑信性，依上開說明，本院自得勾稽相關事證
    ，本於證據法則予以取捨判斷。又蕭仲偉於108年10月18日
    偵訊時，主動向檢察官提到以匯款支付毒品對價之相關帳戶
    （他2490卷第75頁），始經檢察官據以調閱各該帳戶交易明
    細，於同年11月6日向其提示以協助回復記憶，由蕭仲偉本
    於自由意志而為補充說明(偵10031卷第94頁)，並非不當誘
    導；②所謂補強證據，並非以證明犯罪構成要件之全部事實
    為必要，倘其得以佐證被告之自白非屬虛構，能保障所陳述
    事實之真實性，即已充足。且得據以佐證者，雖非直接可以
    推斷該被告之犯罪，但以此項證據與被告之自白為綜合判斷
    ，若足以認定犯罪事實者，仍可為補強證據。依卷附LINE通
    訊畫面，顯示蕭仲偉於108年6月6日傳送訊息2則給被告（嗣
    收回），且被告已供承蕭仲偉傳送該等訊息之目的，係在聯
    繫洽詢被告有無安非他命，嗣2人並有實際見面（偵10031卷
    第11頁反面），佐以其他相關事證，足認被告自白交付甲基
    安非他命4公克予蕭仲偉等語屬實，依上開說明，無論有無
    毒品暗語，非不得採為本案補強證據。蕭仲偉歷次證述，均
    一致表明係向被告付款購買甲基安非他命，而非被告無償提
    供，徵諸本案具體情節，所述與情理相合，並有上述相關帳
    戶交易明細可供佐證，已足以擔保其證述屬實，無論被告與
    蕭仲偉間是否另有借貸關係，均不足以動搖上開事實認定。
    又蕭仲偉於108年11月6日偵訊時，經檢察官提示相關帳戶交
    易明細以協助其回復記憶，已證稱交易當天有先給被告1千5
    百元或2千元，隔天再匯款6千元給被告等語(偵10021卷第94
    頁)；嗣於原審109年3月17日審理時，並謂上開偵訊時所述
    付款方式屬實等語（原審卷二第68至69頁）。雖蕭仲偉於原
    審審理時，嗣稱：「我好像沒有給她錢」，但隨即改稱「我
    忘記了」、「我真的不太記得了」、「我有先給莊夢萍，但
    先給多少錢我忘記了」等語（原審卷二第80頁），僅係記憶
    淡忘，並非否認曾以現金向被告支付部分對價。辯護人主張
    蕭仲偉於原審審理時已證稱沒有向被告給付現金，核與卷內
    事證不合，其憑以爭執本案並無證據足以證明被告有收取毒
    品對價云云，難認可採；③毒品上游非僅一端者，並不罕見
    ，縱令蕭仲偉之毒品來源另有綽號「阿新」、「老頭」之人
    ，無礙本案被告向其販賣第二級毒品甲基安非他命之成立。
    而蕭仲偉證述之基本事實一致，與其他事證勾稽亦相合，自
    應採為認定事實之依據，辯護人泛稱其疑似嫁禍被告，以增
    加自己減刑之機會云云，核屬無據，不足為有利被告之認定
    。
　㈢從而，此部分事證已臻明確，被告犯行堪以認定。
二、論罪及駁回上訴之理由：
　㈠被告行為後，毒品危害防制條例部分條文已於109年1月15日
    修正公布，同年7月15日生效施行。修正前第4條第2項之法
    定刑為「無期徒刑或7年以上有期徒刑，得併科1千萬元以下
    罰金」，修正後則為「無期徒刑或10年以上有期徒刑，得併
    科1千5百萬元以下罰金」，比較新舊法適用結果，修正後規
    定非有利於被告，依刑法第2條第1項前段，應適用被告行為
    時之修正前規定。是核被告所為，係犯修正前毒品危害防制
    條例第4條第2項之販賣第二級毒品罪。其因販賣而持有第二
    級毒品之低度行為，為販賣之高度行為所吸收，不另論罪。
　㈡被告前因：1、恐嚇取財案件，經原審法院以99年度訴字第60
    號判處有期徒刑6月，嗣經本院以99年度上訴字第2797號駁
    回上訴確定；2、施用毒品案件，經原審法院以100年度審訴
    字第207號判處有期徒刑7月、7月確定；3、違反藥事法案件
    ，經原審法院以102年度訴緝字第19號判處有期徒刑9月、8
    月確定；4、違反藥事法案件，經原審法院以102年度訴字第
    281號判處有期徒刑10月共3罪確定；5、施用毒品案件，經
    臺灣桃園地方法院以103年度審訴字第111號判處有期徒刑8
    月、8月確定；6、詐欺案件，經原審法院以103年度竹北簡
    字第147號判處有期徒刑3月確定；7、詐欺案件，經原審法
    院以104年度竹東簡字竹第4號判處有期徒刑3月確定。上開1
    至3所示罪刑，嗣經原審法院以102年度聲字第1335號裁定應
    執行有期徒刑2年7月確定（刑期102年8月23日至104年8月6
    日）。上開4至7所示罪刑，嗣經原審法院以104年度聲字第1
    202號裁定應執行有期徒刑3年6月確定（刑期104年8月7日至
    107年12月30日）。經接續執行，嗣於106年7月28日縮短刑
    期假釋出監等情，有本院被告前案紀錄表在卷可稽。是被告
    於假釋出監之時，上開1至3之應執行刑有期徒刑2年7月部分
    已於104年8月6日執行期滿，依最高法院103年第1次刑事庭
    會議決議意旨，其於5內年故意再犯本案有期徒刑以上之罪
    ，構成累犯。又司法院釋字第775號解釋，依解釋文及理由
    之意旨，係指構成累犯者，不分情節，一律加重最低本刑，
    於不符合刑法第59條所定要件之情形下，致生行為人所受之
    刑罰超過其所應負擔罪責之個案，不符罪刑相當原則、比例
    原則。於此範圍內，在修正前，為避免發生上述罪刑不相當
    之情形，法院就該個案應裁量是否加重最低本刑。依此，該
    解釋係指個案應量處最低法定刑、又無法適用刑法第59條在
    內減輕規定之情形，法院應依此解釋意旨裁量不予加重最低
    本刑。考量被告前因施用毒品，經判處有期徒刑確定並已執
    行完畢，竟變本加厲，再犯本案販賣第二級毒品罪，難謂無
    特別惡性及對刑罰反應力薄弱情事，依其累犯及犯罪情節，
    並無上開解釋所指應不予加重最低本刑以符合罪刑相當原則
    之情形，所犯上開之罪，除法定刑為無期徒刑部分依法不得
    加重外，應依刑法第47條第1項規定加重其刑。
　㈢按刑法第59條所謂「犯罪之情狀顯可憫恕」，必於審酌一切
    犯罪情狀，在客觀上顯然足以引起一般同情，認為縱宣告法
    定最低刑度猶嫌過重者，始有其適用。申言之，刑法第59條
    之適用，除應考量被告之犯罪情節(是否「情輕」)外，尚應
    斟酌個案適用其他事由減刑後之最低度刑是否仍屬過於嚴苛
    (有無「法重」)，整體判斷有無顯可憫恕之情事，非謂僅憑
    犯罪情節一端，即應一律酌減其刑。查毒品戕害人之身心健
    康至深且鉅，為我國法律所嚴禁，此廣為一般社會大眾周知
    ，被告為成年人，且染有施用毒品之惡習，自無不知之理，
    竟無視嚴刑竣罰及毒品之危害性，販賣第二級毒品甲基安非
    他命以營利，足以擴散毒害，審酌其所販賣毒品之數量、對
    價、犯後態度等，難認犯罪情節輕微。上訴意旨所舉被告無
    販毒前科、本案僅查獲販毒1次、對象1人、購毒者已有施用
    毒品之惡習、惡性與所謂「大盤」或「中盤」毒梟尚屬有別
    等由，即令不虛，仍應給予適當之制裁，不容輕縱。又被告
    雖有小孩，目前係由小孩父親照顧（本院卷第174頁），更
    無從憑以酌減其刑。審酌一切犯罪情狀，難認客觀上有何顯
    然足以引起一般同情、縱予宣告減刑後之法定最低刑度猶嫌
    過重情事，自無刑法第59條之適用餘地，附此敘明。
　㈣原審以被告此部分犯行事證明確，適用修正前毒品危害防制
    條例第4條第2項、刑法第11條、第47條第1項等規定，審酌
    被告無視毒品之危害性，販賣第二級毒品以營利，助長毒品
    氾濫，有害國民健康及社會治安，並考量其所販賣毒品之數
    量、對價、本案查獲販毒1次、對象1人，兼衡其智識程度、
    家庭經濟狀況、犯罪後之態度等一切情狀，量處有期徒刑7
    年6月。並說明：1、扣案之iPhone6 Plus行動電話1支，為
    被告所有，供其與蕭仲偉聯繫販毒事宜所用之物，應依毒品
    危害防制條例第19條第1項規定宣告沒收；2、被告向蕭仲偉
    所收取之販毒對價7千5百元，為本案犯罪所得，且屬被告所
    有，雖未扣案，應依刑法第38條之1第1項前段宣告沒收，並
    依同條第3項諭知於全部或一部不能沒收或不宜執行沒收時
    ，追徵其價額。經核原判決此部分之認事用法並無違誤，量
    刑亦稱妥適，雖就毒品危害防制條例第4條第2項部分，未及
    比較新舊法，然既應適用被告行為時之修正前規定，於判決
    結果不生影響，毋庸撤銷改判，應予維持。被告否認此部分
    犯行，且辯稱本案應依刑法第59條規定酌減其刑，惟所辯均
    不足採，均經本院論駁如上，此部分上訴為無理由，應予駁
    回。
乙、公訴不受理(被訴施用第一、二級毒品)部分：
一、公訴意旨略以：被告基於施用第二級毒品之犯意，於108年9
    月5日晚間7時許，在新竹縣○○鎮○○路0段000巷00弄00號住處
    ，以燒烤玻璃球吸食煙霧之方式，施用第二級毒品甲基安非
    他命1次。另基於施用第一級毒品之犯意，於同日晚間7時30
    分許，在上址住處，以捲菸方式，施用第一級毒品海洛因1
    次。因認被告涉犯毒品危害防制條例第10條第1、2項之施用
    第一、二級毒品罪嫌。
二、按起訴之程序違背規定者，應諭知不受理之判決，刑事訴訟
    法第303條第1款定有明文。此所稱起訴之程序違背規定，係
    指檢察官提起公訴之訴訟行為於程序上有違法律規定而言。
    而提起公訴之訴訟行為是否於程序上有違法律規定，原則上
    固是以起訴時所存在之事項及法律規定為判斷，惟檢察官起
    訴後始發生之情事變更事由，致法院不能為實體審理及判決
    者，亦屬「起訴之程序違背規定」（最高法院109年度台上
    字第3826號判決意旨參照）。
三、次按被告行為後，毒品危害防制條例於109年1月15日修正公
    布、同年7月15日施行，修正後第20條第3項、第23條第2項
    規定，雖僅將原條文之再犯期間由「5年」改為「3年」，惟
    鑑於將施用毒品者監禁於監獄內，僅能短期間防止其接觸毒
    品，因慣用毒品產生之「心癮」根本無法根除，並慮及毒品
    條例施行多年累積之戒毒經驗及實效，暨逐步擴充之醫療、
    戒癮機構、專業人力、社區支援系統等資源，尤以同條例第
    24條修正，擴大檢察官對施用毒品者附條件緩起訴處分之範
    圍，使其能視個案具體情形給予適當多元社區處遇。本次修
    正後對於施用毒品者之思維，自應與時俱進，擺脫以往側重
    於「犯人」身分之處罰，著重其為「病患」之特質，並以「
    治療」疾病為出發點，重新評價前揭所謂「3年後再犯」之
    意義。而毒品戒除不易，須經長期且持續之治療，施用毒品
    者既被視為「病患性犯人」，最佳處遇方式即為治療。對於
    施用毒品者之治療方式，有機構外之處遇（如自行赴醫院戒
    癮、附命完成戒癮治療緩起訴處分等），或機構內之觀察、
    勒戒或強制戒治；至對施用毒品者科以刑罰，無非在運用刑
    罰之一般預防功能以嚇阻毒品之施用。監獄為執行場所而非
    戒癮專責機構，針對施用毒品者及其再犯之特性，法務部於
    106年12月5日頒訂之「科學實證之毒品犯處遇模式計畫」，
    目的即是積極引進地區醫療體系之協助，提供毒癮戒治，落
    實社區追蹤輔導及治療之銜接，俾修復創傷、預防再犯。惟
    刑罰因涉及人身自由之基本權，故於施用毒品初犯時皆以傳
    統之機構外或機構內處遇方式治療，如再施用毒品時，始科
    以刑事責任。而當刑罰處遇仍不能有效幫助施用毒品者改善
    惡習時，即表示無法以此方式發揮治療效果，若繼續施以刑
    罰只具懲罰功能，不僅無法戒除毒癮，更漸趨與社區隔離，
    有礙其復歸社會。基於憲法應保障人民之生存權，及根據每
    個國民生存照顧需要提供基本給付之理念，為協助施用毒品
    者戒除毒癮復歸社會，對於經監獄監禁處遇後仍再犯之施用
    毒品者，更應恢復以機構內、外之治療協助其戒除毒癮。此
    即本次修正毒品危害防制條例第20條第3項關於施用毒品者
    所謂「3年後再犯」係何所指之立法真諦。除檢察官優先適
    用第24條命附條件緩起訴處分處遇（不論幾犯，亦無年限）
    外，對於施用毒品初犯者，應適用第20條第1項、第2項為機
    構內之觀察、勒戒或強制戒治；若於上開機構內處遇執行完
    畢釋放後，於「3年內再犯」者，依第23條第2項規定，應依
    法追訴；倘於「3年後再犯」自應再回歸到傳統醫療體系機
    構內重為觀察、勒戒或強制戒治之治療。是對於戒除毒癮不
    易者，唯有以機構內、外處遇及刑事制裁等方式交替運用，
    以期能控制或改善其至完全戒除毒癮。故本次修正後所謂「
    3年後（內）再犯」，自應跳脫以往窠臼，以「3年」為期，
    建立「定期治療」之模式。其規定中所謂「3年後再犯」，
    只要本次再犯（不論修正施行前、後）距最近一次觀察、勒
    戒或強制戒治執行完畢釋放已逾3年者，即該當之，不因其
    間有無犯施用毒品之罪經起訴、判刑或執行而受影響（最高
    法院大法庭109年度台上大字第3826號裁定參照）。再者，
    修正後毒品危害防制條例第24條雖尚未生效施行，惟參照其
    立法理由及上述同條例第20條第3項、第23條第2項之修正精
    神，應認最高法院100年度第1次及104年度第2次決議所認「
    經檢察官為附命緩起訴處分確定後，被告事實上已接受等同
    觀察、勒戒之處遇」之法律見解，因與前述修法意旨不符，
    已難繼續採為裁判之依據。目前已生效之修正後毒品危害防
    制條例第23條第2項規定，既係以「觀察、勒戒或強制戒治
    執行完畢釋放後，3年內再犯」為其追訴條件，倘被告前係
    受附命完成戒癮治療之緩起訴處分，而未曾於3年內接受觀
    察、勒戒或強制戒治處遇，亦無從適用該規定予以追訴處罰
    （最高法院109年度台上大字第3536提案裁定同此意旨）。
四、經查，被告前因施用毒品案件，經送觀察、勒戒後，認無繼
    續施用毒品之傾向，於95年1月27日執行完畢釋放，並由臺
    灣新竹地方檢察署檢察官以95年度毒偵緝字第2號為不起訴
    處分確定。此後被告雖有施用毒品案件，或經法院判處罪刑
    ，或經檢察官為附命完成戒癮治療之緩起訴處分，惟無再受
    觀察、勒戒或強制戒治之情形，有本院被告前案紀錄表在卷
    可按。依上開說明，本案被告施用第一、二級毒品之時間，
    距其最近一次觀察、勒戒或強制戒治執行完畢釋放已逾3年
    ，屬毒品危害防制條例第20條第3項所規定之「3年後再犯」
    ，不因被告曾犯施用毒品罪，經起訴、判刑、執行或緩起訴
    處分而受影響，亦即符合「3年後再犯」之情形，仍應依現
    行毒品條例第20條第3項、第24條等規定，由檢察官基於一
    次性之整體規劃而重啟處遇程序，視被告個案情形，斟酌是
    否聲請觀察、勒戒，或再給予緩起訴處分之機會。其逕予提
    起公訴，法院無從替代檢察官為上開合義務性之裁量處遇，
    應認本件起訴程序違背規定，且無從補正。原審就此部分未
    及適用新法，乃諭知被告有罪之實體判決，自有未合，連同
    定應執行刑部分，應由本院一併撤銷，並就此部分為公訴不
    受理之判決，以期適法。 
據上論斷，應依刑事訴訟法第368條、第369第1項前段、第364條
、第303條第1款，判決如主文。
本案經檢察官賴佳琪提起公訴、檢察官卓俊吉到庭執行職務。 
中　　華　　民　　國　　110 　年　　1 　　月　　28　　日
              　　刑事第六庭    審判長法　官  劉方慈
                                      法　官  許曉微
                                      法　官  朱嘉川
以上正本證明與原本無異。
施用第二級毒品部分，不得上訴。
其餘部分，如不服本判決，應於收受送達後20日內向本院提出上
訴書狀，其未敘述上訴之理由者並得於提起上訴後20日內向本院
補提理由書（均須按他造當事人之人數附繕本）「切勿逕送上級
法院」。
                                      書記官  尤朝松
中　　華　　民　　國　　110 　年　　1 　　月　　29　　日
附錄本案論罪科刑法條全文：
修正前毒品危害防制條例第4條
製造、運輸、販賣第一級毒品者，處死刑或無期徒刑；處無期徒
刑者，得併科新臺幣2千萬元以下罰金。
製造、運輸、販賣第二級毒品者，處無期徒刑或7年以上有期徒
刑，得併科新臺幣1千萬元以下罰金。
製造、運輸、販賣第三級毒品者，處7年以上有期徒刑，得併科
新臺幣7百萬元以下罰金。
製造、運輸、販賣第四級毒品者，處5年以上12年以下有期徒刑
，得併科新臺幣3百萬元以下罰金。
製造、運輸、販賣專供製造或施用毒品之器具者，處1年以上7年
以下有期徒刑，得併科新臺幣1百萬元以下罰金。
前五項之未遂犯罰之。